【裁判字號】    97,審訴,1680
【裁判日期】    971003
【裁判案由】    毒品危害防制條例
【裁判全文】
臺灣桃園地方法院刑事判決            97年度審訴字第1680號
                                    97年度審訴字第2223號
公  訴  人  臺灣桃園地方法院檢察署檢察官
被      告  甲○○
上列被告因違反毒品危害防制條例案件，經檢察官提起公訴（97
年度毒偵字第1713、2924號），被告於本院準備程序進行中，就
被訴事實為有罪之陳述，經本院告知簡式審判程序意旨，並聽取
公訴人及被告之意見後，本院合議庭裁定改依簡式審判程序審理
，茲判決如下：
    主  文
甲○○施用第一級毒品，累犯，處有期徒刑捌月，扣案之第一級
毒品海洛因柒包（連同包裝之塑膠袋柒個，毒品合計淨重點玖
壹公克，空包裝總重伍點零公克）均沒收銷燬之，分裝袋捌拾
貳個均沒收；又施用第二級毒品，累犯，處有期徒刑捌月，扣案
之第二級毒品甲基安非他命貳包（連同包裝之塑膠袋貳個，毒品
合計驗餘淨重零點肆柒伍柒公克）均沒收銷燬之，吸食器壹組沒
收；又施用第一級毒品，累犯，處有期徒刑捌月；又施用第二級
毒品，累犯，處有期徒刑捌月。應執行有期徒刑貳年肆月，扣案
之第一級毒品海洛因柒包（連同包裝之塑膠袋柒個，毒品合計淨
重點玖壹公克，空包裝總重伍點零公克）及第二級毒品甲基
安非他命貳包（連同包裝之塑膠袋貳個，毒品合計驗餘淨重零點
肆柒伍柒公克）均沒收銷燬之，分裝袋捌拾貳個及吸食器壹組均
沒收。
    事  實
一、緣甲○○前於民國88年間因施用毒品案件，經本院以88年度
    毒聲字第3037號裁定送觀察、勒戒後，認無繼續施用毒品之
    傾向，於88年7 月9 日執行完畢釋放出所，並經臺灣桃園地
    方法院檢察署檢察官以88年度偵緝字第551 、552 、553 號
    為不起訴處分而確定在案；又於89年間因施用毒品案件，經
    本院以89年度毒聲字第5287號裁定送觀察、勒戒後，認有繼
    續施用毒品之傾向，經本院以90年度毒聲字第3297號裁定令
    入戒治處所施以強制戒治，嗣經本院以90年度毒聲字第4950
    號裁定停止戒治併付保護管束出所，復經本院以91年度毒聲
    字第484 號裁定撤銷停止戒治，於92年10月1 日戒治期滿執
    行完畢，該次施用毒品案件並經本院以90年度易字第1954號
    判決判處有期徒刑5 月確定；又於90年間因犯偽造文書案，
    而經本院以90年度訴字第1948號判決有期徒刑6 月而確定在
    案；然其於91年間，又因施用毒品案，而經本院以91年度易
    字第1622號判決有期徒刑6 月而確定在案，嗣上開3 案接續
    執行，其並於94年1 月31因縮短刑期執畢出監。然其又於95
    年間因施用第一、二級毒品、偽造文書、傷害、持有第一級
    毒品案件，分別經本院以95年度訴字第613 號、95年度桃簡
    字第660 號、95年度訴字第1265號、95年度桃簡字第3231號
    判決判處有期徒刑8 月、8 月、6 月、9 月、5 月確定，嗣
    經本院以96年度聲減字第5524號裁定減刑為有期徒刑4 月、
    4 月、3 月、4 月又15日、2 月又15日，應執行有期徒刑1
    年4 月確定，於96年11月9 日執行完畢（以上於本案構成累
    犯）。又於97年間另因施用第一、二級毒品案件，分別經本
    院以97年度審訴字第1190號判決判處有期徒刑8 月、8 月，
    應執行有期徒刑1 年2 月確定（尚未執行，不構成累犯）。
    詎其仍不知悛悔，分別於下列時間、地點施用毒品，並分別
    為警查獲：
  (一)基於施用第一、二級毒品之犯意，於97年3 月25日凌晨0 時
    許，在其友人位於桃園縣八德市○○街之住處內，施用第一
    級毒品海洛因、第二級毒品甲基安非他命【起訴書誤載為安
    非他命】各1 次。嗣於97年3 月26日上午7 時40分許，在桃
    園縣桃園市○○○街276 號街尾停車場內為警查獲，並扣得
    第一級毒品海洛因7 包（合計毛重9.1 公克，合計驗餘淨重
    3.91公克，空包裝總重5.03 公克）【起訴書誤載為海洛因1
    包（毛重3.99公克）】、安非他命2 包（合計毛重1.06公克
    ，合計驗前淨重0.5046公克，合計驗餘淨重0.4757公克）及
    其所有分別供施用第一、二級毒品所用之分裝袋82個、吸食
    器1 組。
  (二)基於施用第一、二級毒品之犯意，於97年5 月26日晚上11時
    許，在其友人位於桃園縣中壢市○○○街76號7 樓之3 住處
    內，分別施用第一級毒品海洛因、第二級毒品甲基安非他命
    【起訴書誤載為安非他命】各1 次。嗣於97年5 月27日凌晨
    1 時10分許，在桃園縣中壢市○○○街76號3 樓電梯口為警
    查獲。
二、案經桃園縣政府警察局移請及桃園縣政府警局中壢分局報請
    臺灣桃園地方法院檢察署檢察官偵查起訴。
    理  由
一、前開犯罪事實，業據被告甲○○於本院審理時均坦承不諱，
    且被告於97年3 月26日、97年5 月27日分別為警查獲後所採
    集之尿液，經送驗結果確均呈鴉片、甲基安非他命類陽性反
    應，此有桃園縣政府警察局被採尿人尿液暨毒品真實姓名與
    編號對照表、桃園縣政府警察局中壢分局尿液暨毒品檢體真
    實姓名與編號對照表、台灣檢驗科技股份有限公司濫用藥物
    檢驗報告共4 紙附卷可稽，此外，並有其所有供其分別施用
    第一級毒品及第二級毒品之器具即分裝袋82個及吸食器1 組
    扣案可資佐證。又被告於97年3 月26日為警查獲時，所扣案
    疑似為第一級毒品海洛因7 包部分，經送請法務部調查局加
    以鑑驗，結果確均「含第一級毒品海洛因之成分，合計淨重
    為3.91公克（空包裝總重5.03公克），純度20.53%，純質淨
    重為0.80公克」；至另扣案疑似為第二級毒品甲基安非他命
    2 包，另經送請憲兵司令部刑事鑑識中心加以鑑驗，結果確
    呈甲基安非他命之陽性反應（淨重0.5046公克，因鑑驗使用
    0.0289公克，驗餘淨重0.4757公克）等情，分別有法務部調
    查局濫用藥物實驗室鑑定書及憲兵司令部刑事鑑識中心鑑定
    書共2 紙附卷可查，及有扣押物品目錄表、扣押物品清單及
    查獲照片等資料在卷憑考，堪認被告前揭不利於己之自白確
    與事實相符，洵堪採為論罪科刑之依據。又按92年7 月9 日
    新修正之毒品危害防制條例刪除二犯及三犯之規定，一改修
    法前繁雜之處遇程序，僅將施用毒品者簡化區分為初犯、再
    犯，並認施用毒品者係屬病患性犯人，以觀察、勒戒戒除其
    身癮，並以強制戒治去除其心癮。經觀察、勒戒或強制戒治
    執行完畢釋放後，若係五年後再犯該條例第10條施用毒品罪
    者，與同條例第20條第1 項、第2 項關於「初犯」之處理方
    式相同，檢察官應先聲請法院裁定令被告入勒戒處所觀察、
    勒戒，並視有無繼續施用毒品傾向，決定應予釋放、為不起
    訴之處分，或應聲請法院裁定令入戒治處所強制戒治；若係
    五年內「再犯」同條例第10條施用毒品罪者，依同條例第23
    條第2 項規定，檢察官則應依法追訴。觀諸該條例第20條第
    3 項之修正理由：「觀察、勒戒或強制戒治五年後再犯者，
    顯見前所實施之觀察、勒戒或強制戒治已足以遮斷其施用毒
    品之癮，為期自新及協助其戒除毒癮，對此五年後再犯者，
    爰明定仍適用初犯之規定，先經觀察、勒戒、強制戒治之程
    序。」及同條例第23條第2 項之修正理由：「為配合簡化施
    用毒品犯之刑事處遇程序，並鑑於經觀察、勒戒或強制戒治
    執行完畢釋放後五年內再犯者，其再犯率甚高，原據以實施
    之觀察、勒戒及強制戒治既已無法收其實效，自應施以刑事
    處遇。」顯然如施用毒品者係前經觀察、勒戒或強制戒治等
    治療程序執行完畢五年後，始再施用毒品之「初犯」，因前
    所執行之觀察、勒戒或強制戒治已足收戒除毒癮之效，自應
    重新執行觀察、勒戒或強制戒治等治療程序，並於治療程序
    執行完畢後，由檢察官為不起訴處分，毋庸對之追訴處罰；
    反之，在「再犯」之情形，因其先前所為治療程序顯未能收
    戒斷毒癮之效，且考量施用毒品者之再犯率偏高，乃簡化其
    刑事處遇程序，而逕予追訴處罰，不再施以治療程序。參酌
    上開立法理由，修正毒品危害防制條例就施用毒品者，祇於
    「初犯」及「五年後再犯」二種情形，有其追訴條件之限制
    ，即須於初犯經觀察、勒戒或強制戒治釋放後，五年內均無
    施用毒品之行為，始能認其前所實施之觀察、勒戒或強制戒
    治已足遮斷毒癮，而得於五年後再犯時，再予適用初犯之規
    定，重行觀察、勒戒等程序。倘五年內已經再犯，被依法追
    訴處罰，縱其第三次（或第三次以上）施用毒品之時間在初
    犯釋放五年以後，即與「五年後再犯」之情形有別，且因已
    於「五年內再犯」，顯見其再犯率甚高，原實施觀察、勒戒
    或強制戒治，已無法收其實效，而無五年戒斷期之存在，自
    無再經觀察、勒戒及強制戒治之必要，應由檢察官逕行起訴
    ，始符新法修正之本旨（最高法院95年度台非字第59號、第
    65號判決意旨參照），查被告曾有事實欄一所載之施用毒品
    犯行，有臺灣高等法院被告前案紀錄表1 紙附卷可稽，其本
    件施用毒品犯行非屬「初犯」及「五年後再犯」之情形，依
    上開說明，自應逕予論罪科刑。綜上，本件事證明確，被告
    犯行堪以認定。
二、核被告所為，係犯2 次毒品危害防制條例第10條第1 項之施
    用第一級毒品海洛因罪及2 次毒品危害防制條例第10條第2
    項之施用第二級毒品甲基安非他命罪。被告分別於施用第一
    級毒品海洛因、第二級毒品甲基安非他命前後之持有第一級
    毒品海洛因、第二級毒品甲基安非他命之低度行為，各為施
    用之高度行為所吸收，均不另論罪。被告所犯上開4 罪間，
    犯意各別，行為互殊，應分論併罰。被告有事實欄一所述之
    犯罪科刑及執行完畢紀錄，此有臺灣高等法院被告前案紀錄
    表1 份在卷可按，被告受徒刑之執行完畢後，於5 年以內，
    故意再犯本件有期徒刑以上之4 罪，均為累犯，均應依刑法
    第47條第1 項之規定加重其刑。爰審酌被告前已因施用毒品
    案件經觀察勒戒、強制戒治及刑之執行，本應徹底戒除毒癮
    ，竟復施用毒品之犯行，原不宜寬縱，惟念其於本院審理時
    均坦承犯行，悔意殷殷等一切情狀，分別量處如主文所示之
    刑，並定其應執行之刑。至扣案之疑似第一級毒品海洛因7
    包、疑似第二級毒品甲基安非他命2 包，經鑑定後確分別為
    第一級毒品海洛因與第二級毒品甲基安非他命部分，已如前
    述，故均應依毒品危害防制條例第18條第1 項前段規定，諭
    知沒收銷燬。另直接包裹上開海洛因之塑膠袋7 個與直接包
    裹上開甲基安非他命之塑膠袋2 個，因直接包裝上開海洛因
    、甲基安非他命而與該等毒品密切接觸，與海洛因與甲基安
    非他命已不可析離，是均應與上開海洛因與甲基安非他命一
    併宣告沒收。至於鑑驗中所費失之毒品，既已滅失，爰不再
    諭知沒收，附此敘明。又扣案之分裝袋82個及吸食器1 組，
    均係被告所有，分別為供其施用第一級毒品海洛因及第二級
    毒品甲基安非他命所用之物，業經被告於本院審理時自承在
    卷，併依刑法第38條第1 項第2 款之規定宣告沒收。
據上論斷，應依刑事訴訟法第273條之1 第1 項、第299條第1 項
前段，毒品危害防制條例第10條第1 項、第2 項、第18條第1 項
前段，刑法第11條、第47條第1 項、第38條第1 項第2 款、第51
條第5 款，判決如主文。
本案經檢察官丁俊成到庭執行職務。
中    華    民    國    97    年    10    月   3      日
                  刑事庭    法  官    林靜梅
以上正本證明與原本無異。
如不服本判決，應於判決送達後10日內向本院提出上訴狀（應附
繕本），其未敘述上訴理由者，應於上訴期間屆滿後20日內補提
理由書狀於本院，上訴於臺灣高等法院。
                             書記官   林韡婷
中    華    民    國    97    年    10    月   3      日
本案論罪科刑法條：
毒品危害防制條例第10條
施用第一級毒品者，處 6 月以上 5 年以下有期徒刑。
施用第二級毒品者，處 3 年以下有期徒刑。


司法院資訊處製作；財團法人民間司法改革基金會備份。
